臺灣臺南地方法院刑事判決
110年度交易字第759號
公  訴  人  臺灣臺南地方檢察署檢察官
被      告  陳舒涵



選任辯護人  李智陽律師（法律扶助）
上列被告因過失傷害案件，經檢察官提起公訴（110年度偵字第1
5934號），本院判決如下：
    主  文
陳舒涵犯過失傷害罪，處拘役肆拾日，如易科罰金，以新臺幣壹
仟元折算壹日。
    事實及理由
一、犯罪事實
    陳舒涵於民國109年12月3日17時40分許，騎乘車牌號碼000-
    0000號重型機車，沿臺南市永康區四維街由西往東方向行駛
    至與埔園街之交岔路口，本應注意左轉彎時，應行至交岔路
    口中心處左轉，不得占用來車道搶先左轉，且轉彎車應讓直
    行車先行，而當時天候晴、夜間有照明、柏油路面乾燥、無
    缺陷、無障礙物、視距良好，客觀上並無不能注意之情事，
    竟疏未注意，未行駛至交岔路口中心處，且未禮讓直行車先
    行，即貿然提前左轉，致同向左側騎乘車牌號碼000-000號
    重型機車之潘明對見狀閃避不及，雙方發生碰撞，潘明對因
    此受有頭部外傷疑似腦震盪、胸部挫傷、左手、下肢多處擦
    挫傷等傷害。
二、證據名稱
（一）被告於警詢、偵查及本院之供述。
（二）告訴人潘明對於警詢之指訴、告訴代理人潘清香（即潘明
      對之女兒）於警詢及偵訊之指訴。
（三）道路交通事故現場圖、道路交通事故調查報告表（一）、
      （二）、現場照片各1份。
（四）台南市立醫院診斷證明書1份。　　　　　　
三、被告辯解
　　訊據被告就本件車禍之發生否認有何過失責任，辯稱：本件
    車禍是告訴人違規逆向行駛所致，伊沒有過失云云。辯護人
    則抗辯：本件路口並無設置機車待轉區，被告打左轉燈，查
    看後方並無車輛即左轉欲進入埔園街，告訴人卻騎機車於被
    告斜後方之對向車道逆向行駛衝出，直接撞擊被告所騎機車
    之左側，由道路交通事故現場圖所示告訴人機車刮地痕延伸
    方向可知，刮地痕長2.4公尺，係在對向車道內，可知告訴
    人機車當時係行駛於對向車道且逆向行駛，被告當時已盡最
    大注意義務，確保同向後方並無車輛始左轉，無法預見告訴
    人機車竟於斜後方之對向車道逆向衝出，故被告對於本件車
    禍之發生並無預見可能性，應無過失等語。
四、本院判斷　　
（一）告訴人騎乘機車於上開時、地與被告所騎機車發生碰撞，
      因而受有頭部外傷疑似腦震盪、胸部挫傷、左手、下肢多
      處擦挫傷等傷害之事實，有上開證據名稱欄所列各項證據
      足以佐證，堪以認定。　　
（二）關於案發當時告訴人機車之行向，告訴人明確指稱其當時
      係騎乘機車沿四維街由西往東直行至事故地點，此有道路
      交通事故談話紀錄表可稽（警卷第23頁）。而告訴代理人
      潘清香於警詢及偵查則陳稱：伊聽告訴人說，告訴人當時
      是直行，與被告同方向行駛，行至埔園街路口時，被告機
      車在告訴人機車右側，雙方在等紅燈，綠燈亮時，被告機
      車突然要切進內側左轉，告訴人閃避不及而撞上等語（警
      卷第7-8頁，他字偵卷第7頁）。
（三）參照卷附道路交通事故現場圖（如下所示，警卷第27頁）
      

  　　告訴人機車之刮地痕長2.4公尺，刮地痕起點、終點距四
      維街之路邊排水溝邊線各為3公尺、2.5公尺，足見告訴人
      機車倒地後係略微往左滑行，由此推論，告訴人機車與被
      告機車原本行向應屬一致，即雙方均沿四維街由西向東直
      行，因被告機車左轉而發生碰撞倒地，告訴人機車直行時
      受到被告機車左轉力道衝擊，導致其機車倒地後左偏滑行
      ，堪認上開告訴人及告訴代理人所述，應係可信。
（四）被告於警詢雖抗辯告訴人係從被告之左後斜角衝過來路口
      （警卷第4頁），於本院並當庭以藍筆在道路交通事故現
      場圖標繪告訴人機車之行向（警卷第27頁），依其所繪，
      告訴人機車係自四維街與埔園街之轉角處（上圖左下角位
      置）進入交岔路口，即由西北往東南方向斜行進入路口，
      若因此衝撞左轉中之被告機車，告訴人機車倒地滑行之刮
      地痕應不致向左偏移；況被告所繪告訴人機車之行進路線
      ，與現場圖上之刮地痕起點差距過大，顯不符現場跡證，
      是認被告所辯，尚難採信。　　
（五）又刮地痕乃機車倒地後與地面摩擦之痕跡，刮地痕起點即
      機車碰撞後倒地之初始位置，是該起點自係相當接近機車
      碰撞地點。本案事故現場圖上之告訴人機車刮地痕起點，
      係位於四維街與埔園街北向南車道之路口處（參上圖），
      而被告沿四維街由西向東行駛，欲左轉進入埔園街南向北
      車道，若被告係行至交岔路口中心處左轉始與告訴人發生
      碰撞，則刮地痕起點應落在四維街與埔園街南向北車道之
      路口處，而非上述刮地痕起點位置，是由此可知，被告顯
      然提前左轉。
（六）辯護人雖以告訴人機車刮地痕係位在對向車道內（即四維
      街東向西車道，參上圖），主張告訴人機車有逆向行駛於
      對向車道之重大違規。惟查，依上開現場圖所示，四維街
      為雙向車道，單邊路寬3.5公尺，告訴人機車刮地痕雖位
      在四維街東向西車道內，但其起點距路邊排水溝邊線有3
      公尺，亦即相當靠近四維街車道之分向限制線，而刮地痕
      起點乃機車碰撞後倒地之處，因機車本身有一定之車身長
      度，且行駛中發生碰撞，機車動力亦作用其間，是告訴人
      機車之刮地痕起點僅是略微偏離分向限制線而落入對向車
      道內，極有可能是上述因素所致，不能以此推論告訴人機
      車逆向行駛於對向車道，辯護人所辯，尚屬無據。
（七）綜上，被告及辯護人所辯，均非可採，本件事故之發生，
      被告應負過失責任，洵堪認定。至本件經送行車事故鑑定
      鑑定及覆議結果，固均認跡證不足而無法鑑定及覆議，有
      臺南市車輛行車事故鑑定會、臺南市政府回函各1紙在卷
      （院卷第81、109頁），惟關於肇事責任，法院本應依法
      獨立審認，不受上開鑑定意見之拘束，附此敘明。
五、論罪科刑
（一）按汽車行駛至交岔路口，左轉彎時，應距交岔路口30公尺
      前顯示方向燈或手勢，換入內側車道或左轉車道，行至交
      岔路口中心處左轉，並不得占用來車道搶先左轉；轉彎車
      應讓直行車先行，道路交通安全規則第102條第1項第5款
      、第7款定有明文。被告駕駛行為，違反上開注意義務，
      具有過失，是核被告所為，係犯刑法第284條前段之過失
      傷害罪。被告於肇事後留在現場，主動向到場處理員警坦
      承肇事，有道路交通事故肇事人自首情形紀錄表為憑（警
      卷第33頁），符合自首要件，爰依法減輕其刑。
（二）爰審酌被告騎乘機車行經交岔路口，貿然提前左轉，且未
      禮讓直行車而肇生本件事故，致告訴人受傷，駕駛行為確
      有不當，且犯後否認犯行，難認態度良好，惟考量其年紀
      甚輕，目前就讀大學，並無工作收入，兼衡告訴人所受之
      傷勢等一切情狀，量處如主文所示之刑，並諭知易科罰金
      之折算標準。
據上論斷，應依刑事訴訟法第299條第1項前段、第310條之1，刑
法第284條前段、第62條前段、第41條第1項前段，判決如主文。
本案經檢察官郭俊男提起公訴，檢察官紀芊宇到庭執行職務。
中　　華　　民　　國　　111 　年　　4 　　月　　25　　日
　　　　　　　　　刑事第十一庭  法　官　周宛瑩
以上正本證明與原本無異。
如不服本判決應於收受本判後20日內向本院提出上訴書狀，並應
敘述具體理由。其未敘述上訴理由者，應於上訴期間屆滿後20日
內向本院補提理由書狀（均須按他造當事人之人數附繕本）「切
勿逕送上級法院」。
  　　　　　　　　　　　　　　　書記官　李諾櫻
中　　華　　民　　國　　111 　年　　4 　　月　　25　　日
附錄論罪法條：
中華民國刑法第284條
因過失傷害人者，處1年以下有期徒刑、拘役或10萬元以下罰金
；致重傷者，處3年以下有期徒刑、拘役或30萬元以下罰金。